【裁判字號】    98,交聲,10
【裁判日期】    980216
【裁判案由】    違反道路交通管理處罰條例聲明異議
【裁判全文】
臺灣士林地方法院刑事裁定              98年度交聲字第10號
原處分機關  交通部公路總局臺北區監理所
異  議  人  北祥交通有限公司
即受處分人
代  表  人  施建仲
上列異議人即受處分人因違反道路交通管理處罰條例案件，對於
交通部公路總局臺北區監理所民國97年12月5 日所為之處分（原
處分案號：北監營裁字裁40-Z00000000號），聲明異議，本院裁
定如下：
    主  文
原處分撤銷。
北祥交通有限公司汽車所有人，於汽車裝載時，裝載整體物品有
超重而未請領臨時通行證，處罰鍰新臺幣肆仟伍佰元，並記汽車
違規紀錄壹次。
    理  由
一、原處分意旨略以：異議人即受處分人北祥交通有限公司（下
    稱北祥公司）所有車號QU-033號營業貨運曳引車（下稱上開
    營業貨運曳引車）於民國97年11月27日4 時18分許，在國道
    一號南崁北上59公里處，有汽車裝載貨物超過核定之重量（
    即總重56公噸，核重35公噸，超載21公噸「責改」）之違規
    事實，爰依道路交通管理處罰條例第29條之2 第1 項、第3
    項規定（裁決書漏載第1 項），處罰鍰新臺幣73000 元，並
    記汽車違規紀錄1 次。
二、聲明異議意旨略以：異議人北祥公司所有上開營業貨運曳引
    車，固確有於上開時、地為警舉發「載運刨路機經司機同意
    會同至南崁過磅總重56公噸、核重35公噸、超載21公噸（責
    改）」，即汽車裝載貨物超過核定之重量之違規事實在案，
    惟上開營業貨運曳引車所載運之物為刨路機，係不可分割之
    整體物，其載運超重整體物本身重量遠超過曳引車所核准總
    重量，在現行法規上無法解決狀況下，應依道路交通管理處
    罰條例第29條第1 項第2 款之規定處罰，而非依同條例第29
    條之2 第1 項、第3 項之規定處罰，原處分遽依上開條例規
    定予以處罰，認事用法容有違誤，爰依法聲明異議等語。
三、經查：
（一）異議人北祥公司所有上開營業貨運曳引車，核定裝載之總
      重量為35公噸，於上開時、地由案外人柯德亮駕駛，並裝
      載刨路機，因警會同駕駛人前往南崁合格固定地磅處過磅
      秤重，總重量56公噸，核重35公噸，超重21公噸，為內政
      部警政署國道公路警察局第一警察隊泰山分隊警員當場製
      單舉發違規之事實，為異議人所是認，並有內政部警政署
      國道公路警察局公警局交字第Z00000000 號舉發違反道路
      交通管理事件通知單1 紙在卷可稽，從而，異議人所有之
      上開營業貨運曳引車於上開時、地裝載刨路機整體物超過
      核重之違規事實，堪以認定。
（二）又異議人雖於95年至96年間，曾數次就其所有上開營業貨
      運曳引車向交通部公路總局臺北區監理所申請核發臨時通
      行證，惟最近1 次申請案，其通行證之有效期間已於96年
      12月27日，期滿未申請續發，有交通部公路總局臺北區監
      理所98年1 月15日北監運字第0980020563號函在卷可考，
      則該臨時通行證既已逾期，自不能以該臨時通行證為合法
      通行之依據，應以無臨時通行證視之。
（三）按道路交通管理處罰條例第29條第1項第2款、第2 項規定
      ，汽車裝載時，有裝載「整體物品」超重、超長、超寬、
      超高，而未請領臨時通行證者，處汽車所有人新臺幣（下
      同）3千元以上，9千元以下罰鍰，並記汽車違規紀錄1 次
      。同法第29條之2第1項前段、第3 項亦規定，汽車裝載貨
      物超過核定之總重量、總聯結重量者，處汽車所有人罰鍰
      ，並記汽車違規紀錄1次；又有前2項之情形，應責令改正
      或當場禁止通行，並處1 萬元罰鍰，超載10公噸以下者，
      以總超載部分，每1公噸加罰1千元，超載逾10公噸至20公
      噸以下者，以總超載部分，每1公噸加罰2千元；超載逾20
      公噸至30公噸以下者，以總超載部分，每1公噸加罰3千元
      ；超載逾30公噸者，以總超載部分，每1公噸加罰5千元。
      未滿1公噸以1公噸計算。揆諸道路交通管理處罰條例第29
      條第1項第2款、第2項及第29條之2第1項、第3項，均就汽
      車裝超重定有處罰明文，惟該條例第29條第1項第2款，係
      針對裝載「整體物品」超重而未請領臨時通行證之處罰規
      定，因裝載之物若為整體物品，又超過汽車經核定得裝載
      之總重量時，該物品既不能分割裝載，自應例外在考慮行
      車安全之條件下准其裝載，故要求裝載整體物品超重時，
      應請領臨時通行證，以資兼顧裝載整體物品之需求與交通
      安全之考量。是如用路人僅為滿足裝載整體物品超重之私
      益，疏未注意交通安全公益之需求，未依規定請領臨時通
      行證，自應援以該條例第29條第1項第2款之規定處罰。而
      同條例第29條之2第1項僅規定汽車裝載貨物超過核定之總
      重量、總聯結重量之處罰，關於整體物品之裝載，並未特
      別規定，如有超重似亦得援引該條處罰，惟同條例關於「
      整體物品」之裝載，既已於第29條第1項第2款有特別明文
      處罰，自無再援引未就「整體物品」裝載作特別處罰明文
      之第29條之2第1項處罰之餘地，乃此法規競合，特別規定
      優於普通規定之當然結果。
（四）綜上所述，異議人所有之上開營業貨運曳引車所載運之物
      為刨路機，如予以分割裝載，將使刨路機失其原本之效用
      ，該刨路機係屬不可分割之整體物品，且裝載後車重已超
      重21公噸，又其所請領之臨時通行證已逾越有效期限，衡
      諸上開法規競合之原則，僅能依照道路交通管理處罰條例
      第29條第1 項第2 款加以處罰，並無適用第29條之2 處罰
      之餘地。原處分機關對異議人依道路交通管理處罰條例第
      29條之2 第1 項、第3 項之規定處罰，容有未洽，本件異
      議人之異議為有理由，自應由本院將原處分撤銷，改依同
      條例第29條第1 項第2 款、第2 項之規定裁處罰鍰新臺幣
      4500元，並記汽車違規紀錄1 次。
據上論斷，應依道路交通管理處罰條例第87條第2 項，道路交通
案件處理辦法第20條前段，裁定如主文。
中    華    民    國    98    年    2     月    16    日
                      交通法庭法  官  王美玲
以上正本證明與原本無異。
如不服本裁定，應於裁定送達後5日內向本院提出抗告狀。
                              書記官  蔡昀潔
中    華    民    國    98    年    2     月    16    日


司法院資訊處製作；財團法人民間司法改革基金會備份。
